【裁判字號】    91,易,3524
【裁判日期】    920121
【裁判案由】    妨害兵役
【裁判全文】
臺灣高雄地方法院刑事判決                        九十一年度易字第三五二四號
    公  訴  人  臺灣高雄地方法院檢察署檢察官
    被      告  甲○○  男  二.
右列被告因妨害兵役案件，經檢察官聲請簡易判決處刑（九十一年度偵字第二０六七
三號），嗣本院簡易庭認為不宜逕以簡易判決處刑，移由本院改依通常程序審理，本
院判決如左：
    主  文
甲○○後備軍人意圖避免點閱召集，居住處所遷移，無故不依規定申報，致使點閱召
集令無法送達，處拘役參拾日，如易科罰金，以參佰元折算壹日。緩刑貳年。
    事  實
一、甲○○係後備軍人，原住高雄市前鎮區○○○路三二巷一弄九號十樓戶籍地，於
    民國八十七年間某日遷出上開住所，竟無故不依後備軍人管理規則第十五條之規
    定向戶政事務所申報異動登記，致使高雄市後備司令部所發指定應於九十一年七
    月二十九日上午八時前往高雄縣鳳山市○○路二號「衛武營區」報到之點閱召集
令，由警員李玉銘分別於同年七月二十三日、七月二十四日按址攜往其戶籍地時
    ，均無法送達。
二、案經高雄市後備司令部移送臺灣高雄地方法院檢察官偵查後聲請簡易判決處刑。
    理  由
一、訊據被告甲○○對於右揭事實坦承不諱，並有系爭點閱召集令、點閱召集令受領
    回執、召集令交付情形記錄表及通知單、團管區列管後備軍人行方不明遷出未報
    移送法辦年籍表各一份在卷可憑，足認被告之自白核與事實相符，堪予採信。是
    本案事證明確，被告犯行已可認定。
二、按被告為後備軍人，其於點驗或校閱時，有受點閱召集之義務，竟於居住處所遷
    移後無故未向主管機關申報住所異動，致使點閱召集令無法送達，是核被告所為
    ，係犯妨害兵役治罪條例第十條第三項、第一項第三款之罪，以意圖避免召集論
    ，並應依同條例第六條第二項規定科刑。至妨害兵役治罪條例雖業於九十一年六
    月二十六日修正公布及施行，惟被告居住處所遷移，無故不依規定申報，致使本
    件點閱召集令無法送達之時間，係於九十一年七月間，已於該條例修正之後，是
    本案本應適用修正後之新法，尚不生比較新舊法之問題，應予敘明。公訴人於起
    訴法條仍引用修正前之法條條文（因修正後同條文之條號有更動），容有未洽，
    應予更正。審酌被告明知身為後備軍人，於住所有所變更時，本應依規定申報，
    竟於住所遷移時未依規定申報，致影響國家對其之點閱召集，惟參酌其犯罪後坦
    承犯行、態度良好等一切情狀，量處如主文所示之刑，並諭知易科罰金之折算標
    準。查被告前未曾受有期徒刑以上刑之宣告，有臺灣高等法院被告全國前案紀錄
    表、臺灣高雄地方法院檢察署刑案資料查註紀錄表各一份附卷足憑，素行良好，
    於犯罪後已坦承犯行，經此教訓應知警惕，當無再犯之虞，是本院認對被告所處
    前開之刑，以暫不執行為適當，爰予宣告緩刑二年，以勵自新。
三、據上論斷，應依刑事訴訟法第四百五十二條、第二百九十九條第一項前段，妨害
    兵役治罪條例第十條第三項、第一項第三款、第六條第二項，刑法第十一條前段
    、第四十一條第一項、第七十四條第一款，罰金罰鍰提高標準條例第二條，判決
    如主文。
本案經檢察官高嘉惠到庭執行職務。
中      華      民      國    九十二    年      一    月    二十一      日
                                臺灣高雄地方法院刑事第六庭
                                    法  官  周玉群
右正本證明與原本無異。
如不服本判決，應於判決送達後十日內，向本院提出上訴狀。
                                    書記官  顏平國
中    華    民    國      九十二      年      一      月      二十一    日
附錄本判決論罪之法條：
妨害兵役治罪條例第六條（91.06.26修正公布、施行）：
  意圖避免教育召集或勤務召集，而有下列行為之一者，處三年以下有期徒刑：
     一  捏造免役、除役、轉役或免除召集原因者。
     二  毀傷身體者。
     三  拒絕接受召集令者。
     四  應受召集，無故逾應召期限二日者。
     五  使人頂替本人應召者。
  無故不參加點閱召集，或意圖避免點閱召集，而有前項第一款至第三款及第五款行
  為之一者，處一年以下有期徒刑、拘役或科新臺幣九萬元以下罰金。
  國民兵為避免應召集輔助軍事勤務犯第一項之罪者，處三年以下有期徒刑。
妨害兵役治罪條例第十條（91.06.26修正公布、施行）：
  後備軍人意圖避免召集處理有下列行為之一者，處一年以下有期徒刑、拘役或科新
  臺幣九萬元以下罰金：
    一  離營歸鄉無故不依規定報到，或重複申報戶籍者。
    二  拒絕依規定調查，或體格檢查不到者。
    三  居住處所遷移，無故不依規定申報者。
  國民兵犯前項第三款之罪者，處六月以下有期徒刑、拘役或科新臺幣三萬元以下罰
  金。
  後備軍人犯第一項之罪或國民兵犯前項之罪，致使召集令無法送達者，以意圖避免
  召集論；分別依第五條或第六條科刑。


司法院資訊處製作；財團法人民間司法改革基金會備份。
